臺灣基隆地方法院刑事判決　
111年度訴緝字第14號
公  訴  人  臺灣基隆地方檢察署檢察官
被      告  姚凱升



上列被告因違反個人資料保護法案件，經檢察官提起公訴（110
年度偵字第1556號），被告於準備程序進行中，就被訴事實為有
罪之陳述，經本院合議庭裁定由受命法官獨任進行簡式審判程序
，判決如下：
    主  文
姚凱升共同犯個人資料保護法第四十一條之非公務機關未於蒐集
之特定目的必要範圍內利用個人資料罪，處有期徒刑貳月，如易
科罰金，以新臺幣壹仟元折算壹日。
    事  實
一、周敬傑（原名：許可易；所犯違反個人資料保護法等案，業
    經本院以111年度訴字第53號判決判處有期徒刑3月確定）、
　　姚凱升，因不滿陳建明積欠其等任職之當舖債務未歸還，為
    使陳建明出面償還債務，乃基於公然侮辱及非法利用個人資
    料之犯意聯絡，於民國109年12月6日下午5時許，由周敬傑
    、姚凱升接續將由周敬傑所製作含有陳建明照片及載有「吃
    嘴師公、拐吃騙幹」、「吃嘴大法師，興趣：拐吃騙幹」、
    「騙小騙鼻雙人組、到處騙吃拐幹?還敢遊山玩水?」等文字
    之傳單3張及因上開債務關係所取得陳建明之身分證影本資
    料1紙，在基隆市○○區○○路000巷000號「山水尊園社區」之
    住戶信箱前投擲及潑灑，非法利用陳建明關於出生年月日、
    國民身分證統一編號、職業、照片等個人資料，並生損害於
    陳建明之人格及社會評價。嗣經陳建明發現後報警，經警調
    閱監視器畫面，始循線查悉上情。
二、案經陳建明訴由基隆市警察局第三分局報告臺灣基隆地方檢
    察署檢察官偵查起訴。
    理  由
一、本件被告姚凱升所犯者非為死刑、無期徒刑、最輕本刑為3
    年以上有期徒刑之罪或高等法院管轄第一審案件，其於準備
    程序進行中，先就被訴事實為有罪之陳述，經告知其簡式審
    判程序之旨，並聽取公訴人及被告之意見後，本院依刑事訴
    訟法第273條之1第1項之規定，裁定由受命法官獨任進行簡
    式審判程序，且依同法第273條之2規定，簡式審判程序之證
    據調查，不受第159條第1項、第161條之2、第161條之3、第
    163條之1及第164條至第170條規定之限制，合先敘明。
二、上揭犯罪事實，業據被告姚凱升於警詢、偵查中供陳明確，
    並於本院準備程序及審理中坦認不諱（110年度偵字第1556
    號卷第17-20、125-126頁；本院111年度訴緝字第14號卷第8
    1、85頁），且據同案被告周敬傑於偵查及本院準備程序中
    供述綦詳（110年度偵字第1556號卷12-15、173-174頁；本
    院111年度訴字第53號卷第168頁），核與告訴人即證人陳建
    明於警詢、偵查所證其遭投遞上開4紙傳單之主要證述相符
    （同上偵卷第23-25、119-120頁）；復有含陳建明照片及載
    有「吃嘴師公、拐吃騙幹」、「吃嘴大法師，興趣：拐吃騙
    幹」、「騙小騙鼻雙人組、到處騙吃拐幹?還敢遊山玩水?」
    等文字之傳單及陳建明之身分證影本傳單共4紙、監視器翻
    拍畫面14紙及臺灣基隆地方檢察署檢察官勘驗筆錄1份在卷
    可稽（同上偵卷第41-47、51-65、185-186頁），足認被告
    姚凱升上開任意性自白與事實相符，堪以採信。綜上，本件
    事證明確，被告所為公然侮辱及非公務機關未於蒐集之特定
    目的必要範圍內利用個人資料之犯行，均堪認定，應依法論
    科。
三、論罪科刑
(一)核被告姚凱升所為，係犯刑法第309條第1項之公然侮辱罪及
    個人資料保護法第41條之意圖損害他人之利益而違反同法第
    20條第1項之非公務機關非法利用個人資料罪。被告姚凱升
    與同案被告周敬傑就上開犯行，具有犯意聯絡及行為分擔，
    為共同正犯。
(二)又被告姚凱升與同案被告周敬傑於109年12月6日下午5時許
    ，在基隆市○○區○○路000巷000號「山水尊園社區」之住戶信
    箱前投擲及潑灑含有陳建明照片及載有「吃嘴師公、拐吃騙
    幹」、「吃嘴大法師，興趣：拐吃騙幹」、「騙小騙鼻雙人
    組、到處騙吃拐幹?還敢遊山玩水?」等文字之傳單3紙、陳
    建明之身分證影本資料1紙，係於密接之時間及空間內侵害
    同一法益，各行為獨立性極為薄弱，依一般社會健全觀念，
    難以強行分開，在刑法評價上，以視為數個舉動之接續施行
    ，合為包括一罪予以評價較為合理，應論以接續犯。被告姚
    凱升以一接續行為同時觸犯刑法第309條第1項及個人資料保
    護法第41條之非法利用個人資料罪，為想像競合犯，應從一
    重之非公務機關非法利用個人資料罪處斷。另起訴書已敘及
    被告非法利用告訴人陳建明個人資料，雖漏將其投擲陳建明
    之身分證影本傳單之部分併予起訴，惟此部分事實，迭據同
    案被告周敬傑於警詢、偵查及本院準備程序、審理中供陳綦
    詳（同上偵卷第12-14、173-174頁；本院111年度訴字第53
    號卷第168-169、172頁），且與被告姚凱升、周敬傑投遞含
    陳建明照片及載有「吃嘴師公、拐吃騙幹」、「吃嘴大法師
    ，興趣：拐吃騙幹」、「騙小騙鼻雙人組、到處騙吃拐幹?
    還敢遊山玩水?」等文字之傳單，核屬實質上一罪關係，本
    院自得併予審理，附此敘明。
(三)爰以行為人責任為基礎，審酌被告因告訴人陳建明積欠所任
    職當舖之欠款，為迫使告訴人出面解決償還債務，乃與周敬
    傑一同投擲、潑灑由同案被告周敬傑所製作，含有告訴人照
    片及載有「吃嘴師公、拐吃騙幹」、「吃嘴大法師，興趣：
    拐吃騙幹」、「騙小騙鼻雙人組、到處騙吃拐幹?還敢遊山
    玩水?」等文字之傳單及告訴人之身分證影本資料，損害告
    訴人之名譽，並向不特定多數人揭露告訴人之個人資料，損
    害告訴人名譽及隱私，所為實非可取；兼衡酌被告坦承犯行
    ，惟尚未與告訴人和解賠償所受損害之犯後態度暨其為本案
    之犯罪動機、目的、所採取之手段、對告訴人造成之損害程
    度、自述高職肄業之智識程度（本院卷第27頁個人戶籍資料
    ）、在當舖工作、未婚、獨居（參本院111年度訴緝字第14
    號卷第88頁）、前有販賣毒品等前案之素行（參本院卷附臺
    灣高等法院被告前案紀錄表）等一切情狀，量處如主文所示
    之刑，並諭知如易科罰金之折算標準，以資儆懲。
據上論斷，應依刑事訴訟法第273 條之1 第1 項、第299 條第1
項前段，判決如主文。
本案經檢察官陳虹如提起公訴，檢察官張長樹到庭執行職務。
中　　華　　民　　國　　111 　年　　10　　月　　18　　日
                    刑事第五庭法　官　周霙蘭
以上正本證明與原本無異。
如不服本判決應於收受送達後20日內向本院提出上訴書狀，並應
敘述具體理由；其未敘述上訴理由者，應於上訴期間屆滿後20日
內向本院補提理由書(均須按他造當事人之人數附繕本) 「切勿
逕送上級法院」。
中　　華　　民　　國　　111 　年　　10　　月　　18　　日
                              書記官  洪儀君
附錄論罪法條：
中華民國刑法第309條
公然侮辱人者，處拘役或9千元以下罰金。
以強暴犯前項之罪者，處1年以下有期徒刑、拘役或1萬5千元以
下罰金。
個人資料保護法第41條
意圖為自己或第三人不法之利益或損害他人之利益，而違反第6
條第1項、第15條、第16條、第19條、第20條第1項規定，或中央
目的事業主管機關依第21條限制國際傳輸之命令或處分，足生損
害於他人者，處5年以下有期徒刑，得併科新臺幣1百萬元以下罰
金。